【裁判字號】    98,上訴,467
【裁判日期】    980618
【裁判案由】    強盜等
【裁判全文】
臺灣高等法院臺南分院刑事判決         98年度上訴字第467號
上  訴  人  臺灣嘉義地方法院檢察署檢察官
上  訴  人
即  被  告  甲○○
扶助辯護人  邱創典  律師
上列上訴人因被告強盜等案件，不服臺灣嘉義地方法院97年度訴
字第374號中華民國98年3月10日第一審判決（起訴案號：臺灣嘉
義地方法院檢察署97年度偵字第1577號），提起上訴，本院判決
如下：
    主  文
原判決有關加重強盜部分撤銷。
甲○○共同犯攜帶兇器強盜罪，處有期徒刑伍年，扣案之改造手
槍壹支（含彈匣壹個，槍枝管制編號0000000000號）及制式子彈
參顆均沒收。
其他上訴駁回。
    事  實
一、甲○○具有古玩、郵票相關知識，與丙○○（另經臺灣臺南
    地方法院以97年度訴字第1618號判決確定）共同基於意圖為
    自己不法所有之犯意聯絡，於民國（下同）97年2月4日上午
    ，相約至嘉義市○區○○○路「全買超市」停車場，甲○○
    拿出1份「巨報」圈選乙○○刊登於該報之收購郵票廣告為
    強盜目標，由甲○○於同日中午12時35分，以丙○○持有使
    用之0000000000號行動電話撥打前開廣告上刊登之00000000
    00號行動電話聯絡乙○○，向乙○○偽稱其為「阿明」，並
    佯稱有1、200本年度郵冊要賣新臺幣 (下同)10 餘萬元，約
    乙○○於嘉義市○○○路367巷巷口之「文財殿」附近交易
    。乙○○因資金不足，乃向友人調度足夠之資金後，即於該
    日下午2時28分以其使用之0000000000號行動電話撥打00000
    00000號行動電話與甲○○連繫後，雙方約定於該日下午3時
    30分許，在嘉義市○區○○○路367巷「福懋加油站」對面
    交易。甲○○於成功約出乙○○後，便由丙○○攜帶其於92
    年底某日所寄藏具有殺傷力之仿BERETTA廠M9型半自動改造
    手槍（含彈匣1個，槍枝管制編號0000000000號）1支及具殺
    傷力口徑9ｍｍ制式子彈5顆，駕駛懸掛其先前竊得車牌IC-0
    405號之自用小客車搭載甲○○，共同前往上開約定交易地
    點等侯。嗣乙○○於同日下午4時許抵達上開地點後，見丙○○坐在自小客車駕駛座內，甲○○則在車外拿1本年度郵
    冊給乙○○鑑賞，乙○○確認為年度郵冊無誤後，即詢問其
    餘年度郵冊何在，甲○○明知並無其餘年度郵冊，仍向乙○○佯稱其餘年度郵冊置於自用小客車後車箱，遂帶乙○○繞
    至車後。丙○○則趁此機會下車持客觀上足以對人之生命、
    身體、安全構成威脅，具有危險性，堪供為兇器使用之上開
    改造手槍1支（含彈匣1個，彈匣內已裝有4顆口徑9ｍｍ制式
    子彈，另有1顆口徑9ｍｍ制式子彈已上膛）抵住乙○○之後
    腦，欲強押乙○○上車。乙○○不從，丙○○即持該槍敲打
    乙○○之後腦部位，以致該槍之彈匣1個（內含4顆口徑9ｍ
    ｍ制式子彈）掉落，丙○○再與甲○○合力將乙○○壓制在
    地上，至使乙○○不能抗拒，由丙○○強取乙○○所有之帆
    布包1個（內有鑰匙1串、京城商業銀行存摺2本、印章1個、
    舊版新臺幣綠色100元紙鈔9張、舊版新臺幣紅色100元紙鈔2
    張、舊版新臺幣10元紙鈔10張，舊版人民幣1分紙鈔5張、銅
    錢1個、計算機2台、放大鏡2個等物）。惟因乙○○攜帶之
    現金另置於口袋中，未遭發現而未被強取，丙○○得手後旋
    即駕駛上開自小客車搭載甲○○逃離現場。並在車內將裝有
    渠等強盜所得之鑰匙1串、印章1個、舊版新臺幣綠色100元
    紙鈔9張、舊版新臺幣紅色100元紙鈔2張、舊版新臺幣10元
    紙鈔10張，舊版人民幣1分紙鈔5張、銅錢1個、計算機2台、
    放大鏡2個等贓物交予甲○○，而前揭口徑9ｍｍ制式子彈1
    顆則因甲○○在車上把玩而掉落在上開贓物中而不自知，丙○○嗣後將甲○○載回去後，自行逃匿。
二、嗣於97年2月4日16時許，嘉義市政府警察局第二分局據報前
    往處理，在嘉義市○區○○○路367巷口扣得丙○○所遺留
    之彈匣1個及口徑9ｍｍ制式子彈4顆。繼於同年月23日上午1
    1時40分許，甲○○至嘉義市警察局第二分局自首上情，並
    由員警陪同前往嘉義縣○○鄉○○村○○新村○○號甲○○之
    住處搜索，當場扣得其與丙○○共同自乙○○處強取之鑰匙
    1串、印章1個、舊版綠色新臺幣100元紙鈔9張、舊版紅色新
    臺幣100元紙鈔2張、舊版新臺幣10元紙鈔10張，舊版人民幣
    1分紙鈔5張、銅錢1個、計算機2台、放大鏡2個（以上物品
    均已發還乙○○）及口徑9ｍｍ制式子彈1顆。丙○○則因另
    案遭通緝為警逮獲，經警循線查悉上開犯行，而於97年6月1
    0日下午4時50分許，由員警偕同丙○○在嘉義縣○○鄉○○
    村○鄰○○埔○○○之○號「仁義公廟」後方水泥地面之坑洞內
    起出並扣得上開仿BERETTA廠M9型半自動改造手槍（槍枝管
    制編號0000000000號）1支。
三、案經嘉義市政府警察局第二分局移送臺灣嘉義地方法院檢察
    署檢察官偵查起訴。
    理  由
壹、程序方面：
    按被告以外之人於審判外之陳述，雖不符刑事訴訟法第159
    條之1至第159條之4之規定，而經當事人於審判程序同意作
    為證據，法院審酌該言詞陳述或書面陳述作成時之情況，認
    為適當者，亦得為證據。當事人、代理人或辯護人於法院調
    查證據時，知有第159條第1項不得為證據之情形，而未於言
    詞辯論終結前聲明異議者，視為有前項之同意，刑事訴訟法
    第159條之5定有明文。查被告甲○○及其辯護人對本院卷內
    之傳聞證據均未於言詞辯論終結前聲明異議（見本院卷第34
    頁），復經本院審酌卷證作成之情況，並無程序違法或有何
    意思不自由情形，而認為適當，認均具有證據能力。
貳、實體方面：
一、有罪部分：
(一)、上開被告與丙○○共同持槍強盜乙○○之事實，業據被告於
    原審中坦承不諱（見原審卷第29、230頁）。惟於本院審理
    中辯稱：「巨報」是丙○○自己挑選的，丙○○打電話叫我
    過去，我一過去他就將槍枝拿出來，我那時候就知道上當了
    ，然後他就叫我拿他的電話打電話給被害人。當時我確實有
    拿一本郵冊給乙○○看，並帶乙○○到小客車車後，丙○○
    則趁此機會下車持上開改造手槍1支抵住乙○○之後腦，欲
    強押乙○○上車，乙○○不從，丙○○即持該槍敲打乙○○
    之後腦部位，以致該槍之彈匣1個掉落，不過這些都是丙○○的個人行為與我沒有關係。當時丙○○有強取乙○○所有
    之帆布包1個。後來我有拿八萬元給丙○○，丙○○也有將
    帆布包交給我，裡面有白色塑膠袋，塑膠袋裡面有鑰匙1串
    、印章1個、舊版新臺幣綠色100元紙鈔9張、舊版新臺幣紅
    色100元紙鈔2張、舊版新臺幣10元紙鈔10張，舊版人民幣1
    分紙鈔5張、銅錢1個、計算機2台、放大鏡2個等贓物。我當
    時並沒有任何的犯意，如果我真有要行搶的意圖的話，我看
    到被害人鼓鼓的口袋，難道不會去拿他口袋裡面的錢嗎，我
    真的沒有那個犯意等語（見本院卷第35、36頁）。然查：
  1.被告向警方自首時即自白稱：【本案是綽號大貼（即丙○○
    ）提議後，由我選定目標及聯絡被害人巫先生，當時綽號大
    貼持槍行搶時，我只有推被害人上車而已。】【丙○○駕駛
    自小客車車號○○-○○○○（車牌為失竊車牌）載我於97年2月4
    日下午15時左右至嘉義市○區○○○路367巷口等候與巫先
    生見面，於97年2月4日下午16時巫先生拿一帆布包到達約定
    地點，當時我先拿一本郵票給巫先生看，然後巫先生說不是
    還有其他郵票，我就打開後車廂騙巫先生（說裝箱之物都是
    郵票）其實後車廂無郵票，丙○○見我打開後車廂就下車持
    槍敲打巫先生頭部，並要強押巫先生上車，當時我僅幫忙將
    巫先生推上車及壓在地上，但因巫先生以手反抗，丙○○就
    持槍多次敲打巫先生頭部至巫先生倒地後，丙○○就搶下巫
    先生身上所持有之帆布包上車載我離開現場。】（見警卷第
    2至4頁）。嗣於檢察官偵訊中復稱：【（問：如何搶？）「
    大貼」叫我下車，對方問我是不是有200多本，我說在後行
    李箱就打開虛晃一下，「大貼」就用槍一直敲對方的頭，「
    大貼」對我使眼色，我就幫忙把他推靠近駕駛座的後座。我
    向被害人抱歉，「大貼」有沒有叫他把東西拿出來我不知道
    ，這樣子有2分鐘時間，「大貼」就把對方的袋子搶過來，
    對方有無掙扎我不知道，我只有把對方推進車子裡面去而已
    ，後來有放對方走】（見偵卷第12、13頁）。即已自白其與
    丙○○共同強盜乙○○之情事。
  2.又證人乙○○於警詢中證稱：【97年2月4日有一位自稱「
    阿明」用行動電話0000000000打電話告知我，稱要將他所蒐
    集約200本的年度郵票賣給我，…當我們碰面要交易的時後
    ，駕駛座旁之車門外側男子就拿出一本年度郵冊給我看，我
    大約看了25秒後，就詢問對方說你不是有約200本年度郵冊
    要賣我，於是該名男子就走到該車後方打開置物箱，我就看
    到幾箱箱子，突然坐在駕駛座的那名男子就下車拿著《槍》
    背對著我（按：應係對著我背後），叫我去他們車內，我當
    時因害怕，不敢去他們車內，那兩名男子看我不願意配合他
    ，坐在駕駛座之持槍男子拿槍比我的後腦，恐嚇我如我攜帶
    之小帆布包不交給他，會對我開槍，我很害怕，小帆布包就
    讓他拿去，他要逃走時因緊張，槍內的彈匣就掉出來，我看
    到該2名不詳男子就駕車行駛林森東路由東向西方向往林森
    東路319巷方向逃逸，於是我打110報警。】【該2名男子沒
    有對我開槍，只有拿槍枝之男子拿槍恐嚇我叫我拿出財物。
    】【當時丙○○要強押我進入車內時，我抵抗不願意則遭丙○○持槍敲我的頭部後，被丙○○及甲○○共同壓在地下無
    法抵抗時，小帆布包就被搶走了。】等語（見警卷第11、12
    、18頁）。於偵查中亦證稱：【…我看到一個人坐在駕駛
    座，一個在車外，車外那個人拿了一本年度郵冊給我看，我
    看那的確是年度郵冊沒錯，所以我就問其他的年度郵冊在哪
    裡，車外這個人說東西在後車廂，帶我去後車廂看時，前座
    那個人就下來，拿著類似槍的東西抵著我後腦，拿槍的人叫
    我上車，我不願意再抵抗，前座的拿槍打我的頭，後來彈匣
    掉了，2個人又把我壓在地上，把我帶的小包包搶走就跑了
    ，小包包裡面有一些舊鈔，計算機、銅幣、印章之類的東西
    。】【（問：當時你被壓住不敢反抗？）是，整個過程大概
    3至5分鐘，他們搶到我的包包就跑了，15萬元的現金在我口
    袋沒有被搶。】（見偵卷第23頁）。於原審審理中傳其於
    97年8月8日出庭做證，其先向原審陳情謂：【此案本人已在
    嘉義市警察局第2分局做詳盡筆錄，因離案發時間最近，描
    述亦最能接近事實，故請依此為證，若8月8日出庭為證，因
    離案發時間屆半年以上，記憶有所出入。且被告甲○○於案
    發時，不斷向本人道歉，應有苦衷，願甲○○得寬赦，並請
    撤回證人傳票】等語，有陳情書乙紙在卷可稽（見原審卷第
    56頁）。嗣出庭詰問時則證稱：【…被告說東西在汽車的後
    行李箱理面，我就陪同他走到後面的行李箱去看，坐在駕駛
    座的丙○○就用槍敲我的後腦部，那時我覺得頭有點痛，我
    腳、手著地，就趴下來，然後丙○○就搶我的皮包（按應係
    指帆布包）就跑掉了。】【我當時皮包（帆布包）是側背在
    右肩。】【（問：丙○○是否趁你趴下時拿走你的皮包《帆
    布包》？）對。】【（問：當時他拿走你的皮包《帆布包》
    時，你是否有反抗？）因當時時間大約五秒鐘左右，我一時
    反應不到，我趴下後他們拿走就跑了。】【（問：丙○○用
    槍敲你的頭幾下？）一下。】【（問：是否敲一下後你人就
    趴下？）敲我一下後我覺得有點痛，然後他們把我壓下去，
    壓在地上，因為丙○○很高大所以我就趴下去，因事發時間
    很短暫，也有可能是我自己趴下。】【（問：他們打你，你
    趴下後是否他們就搶你的皮包《帆布包》？）對。】【（問
    ：搶完後他們是否開車就走了？）他們搶完後，當時的狀況
    我覺得被告可能也很緊張，我感覺到被告當時有對我說：對
    不起、不是他，不是他。】【（問：當時他們要搶你皮包《
    帆布包》時，你是否可以抵抗？）因為我當時是趴下皮包（
    帆布包）側背，他們拉走皮包（帆布包）後就走，我被搶後
    回神才發現皮包（帆布包）不見了。】【（問：當時丙○○
    如何拿槍對著你？）當時我與被告對談時，丙○○就下車繞
    到我的身後拿槍抵住我的後腦。】【（問：當你看到兩個人
    ，高大的人拿槍抵住你後腦時，你是否會害怕？當時你看到
    槍是否會害怕？）當時時間很短，我第一印象不知道是槍，
    若我知道是槍，我就不敢拼命反抗，事後當我回神後我也覺
    得很害怕。】【（問：當時你是否有看到槍？）當丙○○拿
    出一個東西，我隱約可以看到是一個黑色的東西。】【（問
    ：你何時知道那是一把槍？）是在彈匣掉出來之後。】等語
    。對被告是否參與壓制及是否知丙○○用槍指伊等情，所述
    顯與其在警詢及偵查中有所保留，然勾稽其於警詢中所稱：
    【坐在駕駛座之持槍男子拿槍比我的後腦，恐嚇我如我攜帶
    之小帆布包不交給他，會對我開槍，我很害怕，小帆布包就
    讓他拿去。】【該2名男子沒有對我開槍，只有拿槍枝之男
    子拿槍恐嚇我叫我拿出財物。】【當時丙○○要強押我進入
    車內時，我抵抗不願意則遭丙○○持槍敲我的頭部後，被丙○○及甲○○共同壓在地下無法抵抗時，小帆布包就被搶走
    了。】偵訊中所證：【…拿著類似槍的東西抵著我後腦，拿
    槍的人叫我上車，我不願意再抵抗，前座的拿槍打我的頭，
    後來彈匣掉了，2個人又把我壓在地上，把我帶的小包包搶
    走就跑了…。】【（問：當時你被壓住不敢反抗？）是…。
    】顯然被害人乙○○知道丙○○拿槍迫伊交出帆布包，且被
    告甲○○有參與壓制證人在地上。再參諸證人於原審出庭前
    所書之陳情書觀之，足認該證人已接受被告甲○○之請求，
    對甲○○涉嫌部分為避重就輕之證述。
  3.另本件之共犯丙○○於原審證稱：【（問：係何人提議去強
    盜財物？）是被告提議，是被告來找我時就已經剪好報紙廣
    告且已尋找好目標，是被告到後就與我說要去強盜人家的財
    物。】【我不知道被告要如何與對方聯絡，是被告已經想好
    要以郵票的方式強盜他人的財物，他是要假裝去賣郵票，他
    是向我說他有收購郵票的，詳細細節我不知道，但他說他有
    郵票要賣給他人，…槍本來是被告拿的，後來被告說下車要
    與對方談不方便攜帶槍，才由我拿著槍，被告叫我打開車門
    假裝要讓被害人看郵票，結果被害人不進車內，之後被告向
    我使眼色，叫我帶槍下車，把被害人押上車，被害人不上車
    ，就在那邊拉扯，被告就把被害人壓倒在地上，他是用手勒
    住被害人的脖子，之後被害人一直說沒有帶現金，被告搶被
    害人的皮包（帆布包）搶不下後，後來是被告把被害人壓倒
    在地下後，被害人的皮包（帆布包）就掉在旁邊，我就撿起
    皮包（帆布包）放在車上。】【（問：被告是否知道你有攜
    帶槍械？）知道，是被告叫我帶去的，包括把該槍枝拆卸還
    有將子彈上膛，被告也有玩弄該把槍枝。】【我載被告回去
    時，被告說…裡面沒有現金，裡面有何東西我不清楚，但被
    告說裡面沒有現金，我就說我不要，被告就說他全部都要，
    就拿回去了。】【搶完後，我們就躲起來，等到晚上時，被
    告叫我載他回去，當時我就把搶到的東西全部交給被告，因
    為被告說他要全部的東西。】【在搶完之後，被告在車上還
    有拿該把槍枝出來把玩，因為行搶之前，子彈就有1顆已經
    上膛了，所以被告在行搶之後，把玩槍枝時，那顆子彈可能
    就掉落到乙○○的皮包（帆布包）內，因為被告有把皮包（
    帆布包）打開察看裡面有何東西，所以子彈可能有掉落在乙○○的包包內。】【（問：你是否有另外用塑膠袋包裝這些
    搶來的東西？）沒有，我沒有另外用塑膠包裝這些搶來的東
    西，因為被告把整個搶來的東西全部拿走。】【我完全不知
    道有1顆子彈有在被告那邊，我以為5顆子彈都掉落在現場，
    因為當時我被通緝不方便出來說明，當初現場有掉落4顆子
    彈。】【（問：你有無看到子彈掉落在車上？）我不知道，
    我是帶5顆子彈去，我不知道被告家中有1顆子彈，我想應該
    是被告在把玩槍枝時掉落的。】（見原審卷第180至188頁）
    。與被告所辯其係被證人所逼去強盜云云，顯非可採，足見
    被告自首時所供有避重就輕之情。
  4.按集郵屬某部分特定人之嗜好，並非一般人均有此興趣，而
    何種郵票較具市場價值？及其價值若干？此非丙○○所悉，
    而被告具有古玩、集郵方面之知識已據其供述在卷，亦僅其
    能利用此專長與欲購郵冊之乙○○溝通出售郵冊事宜，而丙○○當時係被通緝逃亡中，已身席不暇暖，惶不可終日，如
    其有脅迫被告參與強盜情事，被告大可向警方通報，即可逮
    捕丙○○。然本件所強盜之舊版新台幣均在被告處查獲。雖
    丙○○非古玩專家，但一般人均知舊版之新台幣拿去古玩商
    出售，仍有相當數倍或數十倍之增值。是丙○○所證：【當
    時我就把搶到的東西全部交給被告，因為被告說他要全部的
    東西。】【在搶完之後，被告在車上還有拿該把槍枝出來把
    玩，因為行搶之前，子彈就有1顆已經上膛了，所以被告在
    行搶之後，把玩槍枝時，那顆子彈可能就掉落到乙○○的皮
    包（帆布包）內，因為被告有把皮包（帆布包）打開察看裡
    面有何東西，所以子彈可能有掉落在乙○○的包包內。】亦
    較為符合常情，並足以說明在被告處搜索時何以有1顆子彈
    在其中之情形（詳後述）。是本件強盜之行為，應係被告居
    於主導之地位，並非受迫參與。且其所述於97年2月15日丙○○始將上開強盜之物交給伊等情，均係諉罪飾卸之詞，不
    足採信。
  5.被告雖辯稱：否認有將被害人壓制在地上，且以被告相對於
    被害人之瘦小身材，亦無法壓制被害人，是被害人應尚未達
    不能抗拒之程度，被告所為要與強盜罪之構成要件有間等語
    。惟按強盜罪之所謂「不能抗拒」，係指行為人所為之強暴
    、脅迫等不法行為，就當時之具體事實，予以客觀之判斷，
    足使被害人身體或精神上達於不能或顯難抗拒之程度而言。
    亦即行為人行為是否足以壓抑被害人意思自由，應就當時具
    體事實客觀判斷，依一般人在同一情況下，其意思自由是否
    因此受壓制為據，不以被害人主觀意思為準（最高法院27年
    上字第1722號判例、87年台上字第3705號、91年台上字第29
    0號及94年台上字第2266號判決參見）。按本件被害人之身
    材雖相對於被告高大（據原審審理中目視比較），然是否得
    壓制對方，身材並非決定之唯一因素，尚須視雙方力氣大小
    、是否曾學習制服他人之相關技能、當時外界環境對個人之
    影響及個人當時之身體狀況等多種情事，據被害人警詢所證
    ：【坐在駕駛座之持槍男子拿槍比我的後腦，恐嚇我如我攜
    帶之小帆布包不交給他，會對我開槍，我很害怕，小帆布包
    就讓他拿去。】【該2名男子沒有對我開槍，只有拿槍枝之
    男子拿槍恐嚇我叫我拿出財物。】【當時丙○○要強押我進
    入車內時，我抵抗不願意則遭丙○○持槍敲我的頭部後，被
    丙○○及甲○○共同壓在地下無法抵抗時，小帆布包就被搶
    走了。】偵訊中所證：【…拿著類似槍的東西抵著我後腦，
    拿槍的人叫我上車，我不願意再抵抗，前座的拿槍打我的頭
    ，後來彈匣掉了，2個人又把我壓在地上，把我帶的小包包
    搶走就跑了…。】【（問：當時你被壓住不敢反抗？）是…
    。】等情觀之，被害人根本不敢抵抗。且被告於警詢中亦自
    承有幫忙將被害人壓制在地上之情事（見警卷第3頁）。按
    被告係與比被害人身材壯碩之共犯丙○○一同實施犯罪，而
    丙○○手上持有裝有子彈之槍枝，並持以敲打被害人之後腦
    ，繼而將被害人壓制在地上，強取被害人之財物，依一般社
    會通念判斷，在該情況下，應足認被害人業已達不能抗拒之
    程度，是被告上開所辯，委無可採。
  6.此外，復有扣案之前開改造手槍1支（含彈匣1個）、制式子
    彈5顆、P3-4及巨報影本1紙（見警卷第44頁）、查獲照片4
    幀（見警卷第40至41頁）、路口監視器錄影翻拍照片7張（
    見警卷第45至48頁）、通聯調閱查詢單1份（見警卷第50至5
    1頁）、嘉義市警察局第二分局長竹派出所受理各類案件紀
    錄表（見警卷第57頁）、被害報告單（見警卷第56頁）、贓
    物認領保管單（見警卷第55頁）各1張、起出槍枝照片14張
    （見原審卷第130至136頁）、嘉義市政府警察局第二分局槍
    枝初步檢視報告表（見原審卷第137至139頁），槍枝初步檢
    視辦案人員履歷資料（見原審卷第140頁）各1份在卷可資佐
    證。又被告等人所持以強盜被害人之槍枝及子彈經送鑑定結
    果：送鑑手槍1支（槍枝管制編號0000000000），認係改造
    手槍，由仿BERETTA廠M9型半自動手槍製造之槍枝，換裝土
    造金屬槍管而成，經檢視，欠缺滑套卡榫，惟不影響擊發功
    能，可供擊發適用子彈使用，認具殺傷力；送鑑子彈5顆，
    認均係口徑9ｍｍ制式子彈，採樣2顆試射，可擊發，認具殺
    傷力，此有內政部警政署刑事警察局97年7月14日刑鑑字第0
    970087030號、97年4月8日刑鑑字第0970029463號槍彈鑑定
    書附卷可按（見原審卷150至153頁；偵卷第25至27頁）。
  7.綜上，本件事證明確，被告犯行堪以認定，應依法論科。
(二)、查被告與丙○○所持以犯案之槍枝及子彈，均具有殺傷力，
    業如前所述，依社會一般人觀念，均足以對人之生命、身體
    安全造成危害，核屬兇器無訛。
(三)、核被告所為，係犯刑法第330條第1項加重強盜罪、槍砲彈藥
    刀械管制條例第8條第4項之未經許可持有改造手槍罪及同法
    第12條第4項之未經許可持有子彈罪。本件被告與共犯丙○○事先已謀議強盜被害人，嗣於行為當時由共犯丙○○持槍
    對被害人施以強暴，被告壓制被害人於地上，由丙○○將被
    害人之財物搶走等情。被告與共犯丙○○間就加重強盜、未
    經許可持有改造手槍及未經許可持有子彈等犯行，自具有犯
    意聯絡及行為分擔，均為共同正犯。復按行為人為犯特定罪
    而持有槍、彈，並於持有槍、彈後即緊密實行該特定犯罪，
    雖其持有槍、彈之時地與犯特定罪之時地，在自然意義上非
    完全一致，然二者仍有部分合致，且犯罪目的單一，依一般
    社會通念，認應評價為一罪方符合刑罰公平原則，如予數罪
    併罰，反有過度處罰之疑，與人民法律感情亦未契合；是於
    牽連犯廢除後，適度擴張一行為概念，認此情形為一行為觸
    犯數罪名之想像競合犯，方屬適當，此有最高法院97年台上
    字第1880號判決可憑，應認被告係以1行為同時觸犯上開3罪
    名，為想像競合犯，應從一重之加重強盜罪論處。
(四)、又被告於有偵查犯罪職權之機關或人員發覺其犯本罪前，即
    主動至嘉義市警察局第二分局向警員自首，並自白部分犯行
    ，配合偵查，合於刑法第62條前段之規定，依該規定減輕其
    刑。
(五)、原審以被告犯行明確，依法論罪科刑，固非無見。惟按：原
    審認丙○○於97年2月15日始將上開強盜之物交給被告乙情
    與事實不符。被告上訴否認所為構成強盜罪云云，為無理由
    。檢察官上訴以被告審理中翻異其詞，犯後態度未佳，原判
    決竟量處3年10月，指摘原判決量刑過輕，請求撤銷等語。
    按原判決既有前述事實未洽之處，衡以本件係被告選定目標
    計誘被害人上當作案，且於原審及本院審理中又否認犯行之
    態度觀之，原審量刑尚屬過輕，檢察官此部分上訴非無理由
    ，自應由本院就原判決有關被告加重強盜部分撤銷改判。茲
    審酌被告為大學肄業，智識程度不低，不思以正當方式賺取
    金錢，竟利用其對郵票之專業知識，提議找尋圈選目標作案
    ，計誘被害人出面購買，而趁機夥同通緝犯丙○○持具殺傷
    力槍、彈強盜被害人財物，雖事後獲被害人諒解，及犯罪後
    坦承部分事實，然仍於審理中極力掩飾，不見其悔悟之態度
    等一切情狀，量處被告有期徒刑5年，以示儆懲。又本件檢
    察官為被告之不利益而上訴，本院自得量處較重於原審判決
    之刑。
(六)、至扣案之改造手槍1支（含彈匣1個，槍枝管制編號00000000
    00號）及制式子彈3顆（原為5顆，鑑定時試射2顆，僅剩3顆
    ）係屬違禁物，不問屬於被告與否，均應依刑法第38條第1
    項第1款之規定沒收之，至採樣試射之制式子彈2顆，僅剩彈
    殼，已失子彈結構及性能，不具殺傷力，非違禁物，不予宣
    告沒收。
二、無罪部分：
(一)、公訴意旨另以：丙○○於97年2月15日晚上7時許，在嘉義市
    東區○○○路與○○路交岔路口，將強盜所得帆布包內大部
    分之贓物及制式子彈1顆交予被告並向甲○○借款後逃逸，
    甲○○遂於該時起寄藏丙○○所有之制式子彈1顆，因認被
    告涉犯槍砲彈藥刀械管制條例第12條第4項之非法寄藏子彈
    罪。
(二)、按犯罪事實應依證據認定之，無證據不得認定犯罪事實，刑
    事訴訟法第154條第2項定有明文。故事實之認定，應憑證據
    ，如未能發現相當證據，或證據不足以證明，自不能以推測
    或擬制之方法，以為裁判基礎。而認定不利於被告之事實，
    須依積極證據，苟積極證據就被告有罪未達無庸置疑之地步
    ，而不足為不利於被告事實之認定時，即應為有利於被告之
    認定（最高法院30年上字第816號、40年台上字第86號判例
    參照）。又刑事訴訟法第161條第1項明定：檢察官就被告犯
    罪事實，應負舉證責任，並指出證明之方法。因此，檢察官
    對於起訴之犯罪事實，應負提出證據及說服之實質舉證責任
    。倘其所提出之證據，不足為被告有罪之積極證明，或其指
    出證明之方法，無從說服法院以形成被告有罪之心證，基於
    無罪推定之原則，自應為被告無罪判決之諭知（最高法院92
    年台上字第128號判例參照）。
(三)、檢察官認被告涉犯非法寄藏子彈犯行，無非係以被告之自白
    、搜索扣押筆錄1份、扣押物品目錄表3份及照片4張及扣案
    之制式子彈1顆為據，訊據被告堅決否認有寄藏子彈之犯行
    ，辯稱：丙○○當天拿1只裝有東西之不透明塑膠袋交給我
    ，跟我說是強盜證物，我並未打開塑膠袋查看，不知道裡面
    有制式子彈1顆等語。
(四)、經查：
  1.對於警員在甲○○家中所起出之制式子彈1顆，在原審詰問
    證人丙○○是否為其所寄放於被告處，丙○○證稱：【在搶
    完之後，被告在車上還有拿該把槍枝出來把玩，因為行搶之
    前，子彈就有1顆已經上膛了，所以被告在行搶之後，把玩
    槍枝時，那顆子彈可能就掉落到乙○○的皮包（帆布包）內
    ，因為被告有把皮包（帆布包）打開察看裡面有何東西，所
    以子彈可能有掉落在乙○○的包包內。】【（問：你是否有
    另外用塑膠袋包裝這些搶來的東西？）沒有，我沒有另外用
    塑膠包裝這些搶來的東西，因為被告把整個搶來的東西全部
    拿走。】【我完全不知道有1顆子彈有在被告那邊，我以為5
    顆子彈都掉落在現場，因為當時我被通緝不方便出來說明，
    當初現場有掉落4顆子彈。】【（問：你有無看到子彈掉落
    在車上？）我不知道，我是帶5顆子彈去，我不知道被告家
    中有1顆子彈，我想應該是被告在把玩槍枝時掉落的。】等
    語（見原審卷第183、184頁）。參酌丙○○仍保有槍枝，衡
    情應無單獨將制式子彈交予被告寄藏之理，是丙○○上開所
    陳應屬可信，難認丙○○有委託被告代為藏放制式子彈1顆
    之事實。又證人即自被告家中起出制式子彈1顆之員警丁○○於原審審理時證稱：扣案之所有物品均以1個塑膠袋包裝
    起來，塑膠袋不透明，無法從外表上看出裡面裝何種東西等
    語（見原審卷第81至82頁）。由上顯見被告於強盜後，已將
    帆布包更改為不透明塑膠袋包裝上開物品。雖被告於偵查中
    所辯：【子彈是丙○○的，他說那是證據叫我藏起來。】等
    語（見偵卷第11頁）。然參酌證人丙○○於原審交互詰問中
    所證，被告此部分所供顯係不知法律而為自己避重就輕之詞
    ，不足採信。
  2.此外，公訴人並未就被告於97年2月15日晚上7時許，如何知
    悉丙○○所交付者有制式子彈1顆，及如何受丙○○寄託而
    代為藏放制式子彈1顆等事實提出積極之證據證明，故尚難
    僅以公訴人所舉被告自陳丙○○交付伊本件所有扣案證物及
    自被告家中起出扣案制式子彈1顆等事證，即率而認定被告
    有非法寄藏子彈之犯行。
(五)、綜上所述，公訴人所舉事證之證明力尚無法達到令人確信之
    程度，不足為被告有罪事實之認定，而本院復查無其他積極
    證據足以證明被告有上開公訴意旨所指非法寄藏子彈犯行，
    綜合全案事證及辯論意旨，既不能證明被告犯罪，依上揭法
    條規定及說明，自應為被告無罪判決之諭知。
(六)、從而，原審以被告此部分犯罪不能證明為由，為被告無罪之
    諭知，其認事用法洵無違誤。檢察官上訴意旨仍執前詞，自
    非可取，其上訴應予駁回。
據上論斷，應依刑事訴訟法第369條第1項前段、第368條、第364
條、第299條第1項前段，槍砲彈藥刀械管制條例第8條第4項、第
12條第4項，刑法第11條前段、第28條、第330條第1項、第55條
、第62條前段、第38條第1項第1款，判決如主文。
本案經檢察官范文豪到庭執行職務。
中    華    民    國    98    年    6     月    18    日
                  刑事第一庭    審判長法  官  黃崑宗
                                      法  官  蔡長林
                                      法  官  夏金郎
以上正本證明與原本無異。
如不服本判決應於收受送達後10日內向本院提出上訴書狀，其未
敘述上訴理由者，並得於提起上訴後10日內向本院補提理由書（
均須按他造當事人之人數附繕本）「切勿逕送上級法院」。
                                      書記官  劉岳文
中    華    民    國    98    年    6     月    18    日
附錄本案論罪科刑法條全文：
中華民國刑法第330條第1項
（加重強盜罪）
犯強盜罪而有第321條第1項各款情形之一者，處7年以上有期徒
刑。
槍砲彈藥刀械管制條例第8條第4項
未經許可，持有、寄藏或意圖販賣而陳列第1項所列槍枝者，處3
年以上10年以下有期徒刑，併科新臺幣700萬元以下罰金。
槍砲彈藥刀械管制條例第12條第4項
未經許可，持有、寄藏或意圖販賣而陳列子彈者，處5年以下有
期徒刑，併科新台幣300萬元以下罰金。


司法院資訊處製作；財團法人民間司法改革基金會備份。
